【裁判字號】    99,消債更,78
【裁判日期】    990512
【裁判案由】    更生事件
【裁判全文】
臺灣板橋地方法院民事裁定            99年度消債更字第78號
聲  請  人  甲○○
代  理  人  鄒純忻律師
上列當事人因消費者債務清理事件聲請更生，本院裁定如下：
    主  文
聲請人甲○○自民國99年5月12日下午四時起開始更生程序。
本件命司法事務官進行更生程序。
    理  由
一、本件聲請意旨略以：聲請人因有不能清償債務之情事，目前
    積欠銀行信用卡等債務總金額為新臺幣（下同）0000000 元
    ，因積欠銀行借款，而有不能清償之情事，前已提出債權人
    清冊，以書面向最大債權金融機構請求共同協商債務清償方
    案，惟聲請人每月月薪約為25000 元，尚需扶養年老之父親
    及二名未成年子女，於扣除每月必要支出及扶養費後，無法
    接受銀行所提出之每月還款5000元之協商方案，而協商不成
    立，且聲請人已不能清償上開債務之虞，爰請求裁定准予更
    生等語。
二、按債務人不能清償債務或有不能清償之虞者，得依本條例所
    定更生程序，清理其債務；債務人無擔保或無優先權之債務
    總額未逾1200萬元者，於法院裁定開始清算程序或宣告破產
    前，得向法院聲請更生；債務人對於金融機構因消費借貸、
    自用住宅借款、信用卡或現金卡契約而負債務，在聲請更生
    或清算前，應提出債權人清冊，以書面向最大債權金融機構
    請求協商債務清償方案，並表明共同協商之意旨；債務人與
    金融機構協商成立者，不得聲請更生或清算。但因不可歸責
    於己之事由，致履行顯有重大困難者，不在此限；本條例施
    行前，債務人依金融主管機關協調成立之中華民國銀行公會
    會員，辦理消費金融案件無擔保債務協商機制與金融機構成
    立之協商，準用前項之規定；法院開始更生程序之裁定，應
    載明其年、月、日、時，並即時發生效力；法院裁定開始更
    生或清算程序後，得命司法事務官進行更生或清算程序，必
    要時得選任律師、會計師或其他適當之自然人或法人一人為
    監督人或管理人，消費者債務清理條例第3條、第42條第1項
    、第151條第1項、第5項、第6項、第45條第1項、第16條第1
    項分別定有明文。
三、經查：
  (一)聲請人於提出本件更生之聲請前，曾向聲請人之最大債權金
    融機構台新國際商業銀行股份有限公司（下稱台新銀行）表
    明協商之意思，經台新銀行於民國99年2月9日以聲請人未能
    接受顯足以負擔之還款方案為由（二階段72期利率0%、每期
    5000元）通知協商不成立，此有聲請人提出之台新銀行之前
    置協商不成立通知書影本在卷可參。是聲請人既已依法與最
    大債權金融機構進行實質共同協商而協商不成立，復參酌消
    費者債務清理條例第3 條規定債務人不能清償或有不能清償
    之虞，即得聲請更生，並無以履行金融機關之協商條件有困
    難為要件，況聲請人是否同意協商條件，係聲請人之自由，
    且聲請人透過更生程序早日解脫債務之實體利益，為立法意
    旨所保障。則聲請人據以聲請更生，本院自應綜合聲請人目
    前全部收支及財產狀況，評估是否已不能維持符合人性尊嚴
    之最基本生活條件，而有「不能清償或不能清償之虞」之情
    。
  (二)就聲請人本人之必要基本生活支出部份，聲請人並未提出全
    部憑證以資證明，無從審酌是否均屬必要基本生活之費用，
    此部份因消費者債務清理條例之立法目的，係為使不幸陷入
    經濟困境之人得以清理債務、重建生活，並在清理過程中能
    保有符合人性尊嚴之最低基本生活，而非維持債務人過去慣
    常之寬逸生活，是於評估債務人是否有不能清償或履行原協
    商方案是否顯有重大困難時，並非由聲請人任意主張其基本
    生活費用之數額，否則將造成揮霍無度以致清償能力降低，
    反而易使更生程序無從進行，因此本院認應以行政院主計處
    公佈之99年度臺北縣每人每月最低生活費用為10792 元計算
    始為合理，且此該最低生活費用即包括食、衣、住、行等費
    用在內，聲請人既負債大於資產，本應較一般人更節約支出
    ，節省開銷，因之，應以上開10792 元作為聲請人每月必要
    基本生活支出之金額；至於扶養費部分，依國稅局扶養免稅
    額計算，即係以每人每月為6417元為計算始為基準，合先敘
    明。
  (三)依聲請人主張目前每月薪資平均約25000 元、低收入戶補助
    720 0元，此有聲請人所附其子吳○樺郵局存摺中99年1 月5
    日國陽超跨行匯入20189元、99年2月5日16162元、99年2 月
    11日586 45元、99年3月5 日17850元明細、聲請人郵局存摺
    、全戶低收入戶證明在卷可憑，堪已認定，是評估聲請人之
    財產、信用、勞力三者所構成之清償能力，聲請人現年46歲
    、職業為機械設計、離婚、需扶養二名就學且未成年之子女
    、名下無財產、長女吳○榛名下有93年出廠之1586氣缸容量
    之車輛觀之，此有聲請人全戶戶籍謄本、聲請人、吳○榛、
    吳○樺96年度、97年度財政部國稅局綜合所得稅各類所得資
    料清單、財產歸屬資料清單、吳○榛學生證、吳○樺學雜費
    收據在卷可稽，則以聲請人月入僅25000 元之情，扣除維持
    其本人及受扶養人等基本必要生活費用後，聲請人餘額顯屬
    有限，且依聲請人所提出債權人清冊，其總債務高達300 餘
    萬元，復無其他資產，則本院綜合聲請人目前全部收支及財
    產狀況，評估聲請人已不能維持符合人性尊嚴之最基本生活
    條件，足見聲請人目前並無完全清償債務能力之可能。則聲
    請人主張有不能清償債務之虞事實，應堪採信。
四、綜上所述，本件聲請人為一般消費者，並未從事營業活動。
    其有無法清償前述債務之虞情事，又所負無擔保或無優先權
    之債務，並未逾1200萬元，且未經法院裁定開始清算程序或
    宣告破產，復查無消費者債務清理條例第6條第3項、第8 條
    或第46條各款所定駁回更生聲請之事由存在，則聲請人聲請
    更生，應屬有據，自應准許。
五、至聲請人更生程序開始後，應另提出足以為債權人會議可決
    或經法院認為公允之更生方案以供採擇，俾免更生程序進行
    至依消費者債務清理條例第61條規定應行清算之程度，非必
    有利於聲請人。另聲請人聲請保全處分部分，因本件既經准
    予更生，則債權人非依更生程序不得行使權利，自無依保全
    處分再予限制之必要，是聲請人聲請保全處分，核無必要，
    附此敘明。
中    華    民    國    99    年    5     月    12    日
                  民事第二庭    法  官  李行一
上為正本係照原本作成
本件不得抗告
本裁定已於99年5月12日下午4時公告。
中    華    民    國    99    年    5     月    12    日
                                書記官  蔡於衡

司法院資訊處製作；財團法人民間司法改革基金會備份。
